【裁判字號】    95,台上,4621
【裁判日期】    950824
【裁判案由】    違反毒品危害防制條例
【裁判全文】
最高法院刑事判決            九十五年度台上字第四六二一號
    上  訴  人  甲○○
                        號在.
    選任辯護人  鍾夢賢律師
    上  訴  人  乙○○
                        號4樓.
上列上訴人等因違反毒品危害防制條例案件，不服台灣高等法院
高雄分院中華民國九十五年五月八日第二審更審判決（九十五年
度重上更(三)字第七號，起訴案號：台灣高雄地方法院檢察署九十
二年度偵字第一六六六一、一七一００、一九三九五號），提起
上訴，本院判決如下：
    主  文
原判決撤銷，發回台灣高等法院高雄分院。
    理  由
本件原判決認定上訴人乙○○、甲○○與綽號「阿國」、「吳仔
」之不詳姓名成年男子共同基於運輸第一級毒品海洛因之犯意聯
絡，於民國九十二年五、六月間，乙○○受「阿國」之委託，運
輸海洛因至其指定之地點，每運輸一塊海洛因磚之代價為新台幣
（下同）二萬元，並約定以乙○○使用之0000000000
號行動電話連繫。同年七月底某日，乙○○在台北縣板橋市○○
路旁之停車場，收受「阿國」交付之二大袋物品，內有：(一)以報
紙包裹之海洛因粉末五大包（淨重共一千七百十二點三公克，包
裝重三十五點零一公克），(二)海洛因粉末五大包、一小包、潤髮
乳罐夾藏之海洛因粉末十九罐（淨重共五千零八十七點六公克，
包裝重三百十九點二三公克），潤髮乳空罐五罐、磅秤及密度計
各一台，(三)香菸盒包裝之不詳物品二小包等物，並先藏置於台北
縣三重市○○路八十之三號住處內。甲○○則於同年七月中旬，
受「吳仔」委託運輸海洛因至指定之地點，每次代價五萬元。同
年八月五日下午二時許，乙○○依「阿國」之電話指示，將上開
香菸盒包裝之不詳物品二小包，騎機車自其住處攜至台北縣三重
市○○路與中華路口；甲○○亦依「吳仔」之電話指示，搭乘不
知情之呂長松（經不起訴處分確定）駕駛之小客車前往上址，向
乙○○取得該香菸盒包裝之不詳物品後，自行搭乘計程車送至台
北縣板橋市○○路與雙十路口，交予在該處等候之不詳姓名成年
男子（香菸盒內之物品不明，此部分不成立運輸毒品罪）。同日
下午三時三十分許，乙○○再依「阿國」之電話指示，將前述(一)
報紙包裹之海洛因粉末五大包，騎機車自其住處運輸至台北縣三
重市○○路與中華路口；甲○○亦依「吳仔」之電話指示，駕駛
小客車搭載不知情之呂長松及侯玉雪（經不起訴處分確定）前往
上址，向乙○○拿取該五大包海洛因粉末後，接續運輸至台北縣
板橋市○○路與雙十路口，而於同日下午三時五十分許，行經台
北縣板橋市○○路與長江路口時，經警查獲等情。因而撤銷第一
審之判決，改判論處上訴人等共同運輸第一級毒品罪刑。固非無
見。
惟查：(一)刑事審判上之共同被告，係為訴訟經濟等原因，由檢察
官或自訴人合併或追加起訴，或法院合併審判而形成，各被告及
其犯罪事實仍屬獨立，故共同被告對於被告本人之案件而言，乃
被告以外之第三人，本質上為證人，刑事訴訟法第二百八十七條
之二亦規定：「法院就被告本人之案件調查共同被告時，該共同
被告準用有關人證之規定。」從而共同被告於審判中，自應準用
有關人證之規定，踐行調查程序，其陳述始得作為判斷被告本人
犯罪事實之依據。本件原審行審判程序時，未依上開規定，使上
訴人等分別立於證人之地位而為陳述，即逕以彼此所為不利之陳
述，為認定他上訴人犯罪事實所憑證據之一，其所踐行之訴訟程
序即難謂為適法。(二)卷宗內之筆錄及其他文書可為證據者，審判
長應向當事人、代理人、辯護人或輔佐人宣讀或告以要旨，刑事
訴訟法第一百六十五條第一項定有明文。經核原審審判筆錄，原
審審判長於審判期日，就法務部調查局九十二年九月五日調科壹
字第二二００一五八九九號鑑定通知書，未向當事人、辯護人宣
讀或告以要旨，使其有充分辯論之機會，遽採為判決之基礎（見
原判決第八面第一行至第七行），亦有應於審判期日調查之證據
而未予調查之違誤。上訴意旨指摘原判決違背法令，尚非全無理
由，應認仍有撤銷發回更審之原因。
據上論結，應依刑事訴訟法第三百九十七條、第四百零一條，判
決如主文。
中    華    民    國  九十五  年    八    月  二十四  日
                      最高法院刑事第二庭
                          審判長法官  紀  俊  乾
                                法官  黃  正  興
                                法官  陳  東  誥
                                法官  陳  世  淙
                                法官  洪  佳  濱
      本件正本證明與原本無異
                                      書  記  官
中    華    民    國  九十五  年    八    月  二十八  日
                                                      Ｅ


司法院資訊處製作；財團法人民間司法改革基金會備份。
